【裁判字號】    88,自,1107
【裁判日期】    890118
【裁判案由】    誣告
【裁判全文】
臺灣臺北地方法院刑事判決                        八十八年度自字第一一七號
    自  訴  人  甲○○
    代  理  人  丙○○
    被      告  丁○○
    輔  佐  人  乙○○
    （即被告之子）
右列被告因誣告案件，經自訴人提起自訴，本院判決如左：
    主      文
丁○○無罪。
    理      由
一、自訴意旨如自訴狀（如附件）所載。
二、按犯罪事實應依證據認定之，無證據不得推定其犯罪事實；又不能證明被告犯罪
    者，應諭知無罪之判決，刑事訴訟法第一百五十四條、第三百零一條第一項分別
    定有明文；且認定不利於被告之事實須依積極證據，苟積極證據不足為不利於被
    告事實之認定時， 即應為有利於被告之認定 ( 最高法院三十年台上字第八一六
    號判例參照 )。次按誣告罪之成立以意圖他人受刑事處分或懲戒處分，而為虛偽
    之告訴告發報告者為要件，所謂虛偽係指明知無此事實故意捏造者而言，若告訴
    人誤認有此事實或以為有此嫌疑，自不得指為虛偽，即難科以本罪（最高法院四
    十年台上字第八八號判例參照）；亦即行為人所誣告之內容必須為虛偽者，始成
    立誣告罪，若係出於誤會或懷疑被訴人有犯罪事實而為申告，縱其後因所訴內容
    不能證明為真實，或所訴內容根本不成立犯罪，該告訴人並不即因此而負誣告罪
    之刑責。
三、自訴人甲○○認被告丁○○涉犯誣告罪嫌，無非以：丁○○係方玲企業股份有限
    公司（以下簡稱方玲公司）負責人，與自訴人任負責人之金氏電腦股份有限公司
    （以下簡稱金氏公司）已簽訂產品結合合約書，約定雙方就各有軟體進行產品結
    合，詎金氏公司投標高雄市政府資訊中心標案後，方玲公司明知金氏公司向其購
    入之公文製作系統高雄市政府版係不限人版，已由方玲公司授權金氏公司將該軟
    體使用於上開高雄市政府標案全部工程，竟於確知標案內容及授權使用範圍之情
    形下，向台灣士林地方法院提起八十七年度自字第一五○號違反著作權法自訴，
    經台灣士林地方法院八十七年度自字第一五○號、台灣高等法院八十八年度上易
    字第一八二四號判決無罪確定，顯係誣告，有判決書及報價單附卷可證，資為論
    據。訊據被告丁○○堅決否認有誣告之犯行，辯稱：伊係方玲公司負責人，前案
    係伊代表公司提起違反著作權法自訴，蓋資訊業的慣例關於「無限人版」的定義
    ，是指同一客戶、同一地點、同一檔案伺服器所使用，金氏公司要求方玲公司報
    價時，方玲公司只知道軟體擬使用於高雄市政府的標案，並不知使用者尚包括市
    府設於他處分屬機構之多具伺服器，故僅依照自訴人要求，就一套無限人版軟體
    二十萬元之價格報價，未針對具體標案內容或規範（使用於其他分支機構）報價
    ；自訴人只支付一套軟體二十萬元之價格，即將購得之軟體安裝於高雄市政府大
    樓及其他設於他處之分支機構，並自行拷貝使用手冊、軟體磁片，顯係就未獲授
    權之部分自行拷貝使用，違反著作權法；再金氏公司實際上要求方玲公司提供之
    磁片及使用手冊數量與上開標案建置規範書的數目差距很大，顯見方玲公司並非
    為高雄市政府具體標案內容報價、授權；且前述投標規範明白要求不得設置保護
    鎖，果方玲公司自始知道標案內容而依具體標案報價，則金氏公司焉有未就軟體
    內遭設置保護鎖一事立即反應之理？可見被告負責之方玲公司自始不知標案具體
    內容；實係因主觀上認為出售之軟體僅應供高雄市政府大樓之各級單位使用，故
    認金氏公司將軟體自行拷貝使用於市府他處分支單位其他伺服器上，有違反著作
    權法之嫌，而進行訴追，並非故意虛構事實而誣告等語。
四、經查：
    (1)方玲公司之報價單雖載明「新捷特公文製作系統，高雄市政府版，不限人版」
      ，金氏公司購買上開軟體之訂購單亦記載係供「高市政府暨所屬單位」之用，
      有報價單及訂購單影本附卷可參；然金氏公司係以二十萬元之價格向方玲公司
      購買適用於高雄市政府標案之新捷特公文製作系統軟體一套，安裝於高雄市政
      府所屬各單位設於各處之多部伺服器等情，為自訴人代理人所不爭；且上述訂
      購單及報價單所載之「高雄市政府及所屬單位」並未明確言明是否供「高雄市
      政府設於他處之分支機構多部檔案伺服器」所用，抑或僅供「高雄市政府大樓
      內同一檔案伺服器之所屬單位」使用；是不能單以訂購單或報價單之前開記載
      ，認定方玲公司代表人丁○○已「明知」該標案內容係供高雄市府所屬單位設
      於他處之多部伺服器使用。況方玲公司之新捷特公文製作系統所指之「一套」
      ，就網路版而言係以一個檔案伺服器為準，有新捷特公文製作系統價目表影本
      在卷可按；是方玲公司本於其主觀認識，認金氏公司購買一套軟體竟安裝於高
      雄市政府設於市府大樓外之多部檔案伺服器之行為已踰越授權範圍，有違反著
      作權法嫌疑，並非虛構事實而蓄意誣告。參以：金氏公司要求方玲公司報價之
      需求為：系統磁片二套及使用手冊十本，有報價單可資參照；然金氏公司實際
      投標標案之高雄市政府公文管理資訊系統建置計劃規範書，則要求承包廠商提
      供各推展機關軟體系統程式磁片一套、操作手冊二套、另提供資訊中心系統文
      件二套，系統程式磁片二百一十套、操作手冊二百一十套，此有高雄市政府公
      文管理資訊系統建置計劃規範書影本在卷可按；金氏公司之報價需求與實際標
      案內容相去甚遠，足見被告所辯：其不知實際標案內容，上述報價僅係針對自
      訴人要求之品名及數量所提出等語，實屬合理。至所謂報價單上所載「本版功
      能規格與三點五版有異」一節，至多僅係言明軟體內容版本更新，實無從據此
      推認被告事前已知悉標案內容及使用者係設於各處之多部伺服器，仍蓄意誣告
      自訴人未經授權而重製著作物。
    (2)至被告丁○○代表方玲公司自訴甲○○、金氏公司違反著作權法一案，雖經台
      灣高等法院以「方玲公司報價單及金氏公司訂購單上，已載明係供金氏公司投
      標高雄市政府暨所屬單位使用之不限人數版，其授權內容應以明示授權範圍之
      報價單及訂購單為憑，非如自訴人所謂以業界慣例為斷」為由，認方玲公司已
      明知授權內容，而判決無罪確定。惟該判決結果，係審判法院就契約雙方當事
      人交易過程中留存之文書，依照一般人解讀文字之標準，對授權範圍、內容所
      為之判讀；不能謂方玲公司之真意果係如此，而遽認被告負責之方玲公司係明
      知授權內容而為誣告。況上述刑事案件審判機關於認定事實之過程中，亦未排
      除被告丁○○負責之方玲公司因對該高雄市政府公文管理資訊系統投標案詳細
      內容認知有誤，致於報價單上所表達授權範圍與真實意思有所出入，而有民事
      意思表示錯誤之可能，此有台灣高等法院八十八年度上易字第一八二四號判決
      （第七頁）、台灣士林地方法院八十七年度自字第一五○號判決（第三頁）影
      本附卷可參；更足見被告丁○○所辯：其負責之方玲公司主觀上因認僅出售一
      套軟體，授權金氏公司使用於高雄市政府單一伺服器上，而認被告超越授權範
      圍部分違法等語，並非無據。是被告本於其對雙方交易內容之主觀認識，懷疑
      或誤會被訴人有違反著作權法之犯罪事實而為申告，雖事後經認定罪嫌不足，
      亦不能認係虛構事實而誣告。
五、綜上所述，依現存卷證，足認被告丁○○負責之方玲公司係因其主觀認識與客觀
    上交易過程中表達之授權範圍有出入，主觀上認金氏公司代表人甲○○係超越授
    權範圍而重製著作物，有違反著作權法之嫌，因而提起前案自訴，並非故意虛構
    事實而為指訴，自難單以所訴案件因不能證明犯罪經判決無罪確定，而遽令被告
    負誣告罪責。綜上所述，被告所為，核與誣告罪之構成要件有間，此外，復查無
    其他積極證據足資證明被告係意圖他人受刑事處分，而虛偽指訴明知為不實之犯
    罪事實；不能證明被告有誣告犯行，自應為被告無罪之諭知。
據上論斷，應依刑事訴訟法第三百四十三條、第三百零一條第一項，判決如主文。
中      華      民      國    八十九    年      一      月     十八     日
                                臺灣臺北地方法院刑事第八庭
                                    法  官  朱  瑞  娟
右正本證明與原本無異
如不服本判決，應於判決送達後十日內，向本院提出上訴狀。
                                    書記官  葉  金  發
中      華      民      國    八十九    年      一      月   二十六     日


司法院資訊處製作；財團法人民間司法改革基金會備份。
